臺北高等行政法院簡易判決
                                      100年度簡字第173號
原      告　張吉台
被      告　國防部陸軍司令部
代　表　人　楊天嘯（司令）住同上
上列當事人間退除給與事件，原告不服國防部中華民國100 年1
月20日100 年決字第001 號訴願決定，提起行政訴訟，本院判決
如下：
    主  文
原告之訴駁回。
訴訟費用由原告負擔。
　　事實及理由
一、程序說明：
    本件因屬其他關於公法上財產關係而涉訟，其標的之金額為
    新臺幣（下同）209,330 元，係在40萬元以下，依行政訴訟
    法第229 條第1 項第3 款規定，應適用簡易程序，本院並依
    同法第233 條第1 項規定，不經言詞辯論，逕行裁判。
二、事實概要：
    原告原為陸軍上士，因於民國（下同）78年3 月25日、81年
    3 月4 日及83年7 月30日三次逃亡，遭通緝撤職停役逾3 年
    ，經被告（改制前為國防部陸軍總司令部）以91年6 月6 日
    （91）信守字第13964 號函核定准予因停退伍，溯自86年7
    月30日生效，退伍令及退除給與支付證（以下簡稱支付證）
    由臺北市後備司令部（現改制為臺北市後備指揮部）轉發，
    副本抄送原告，該支付證並經原告領迄在案。惟原告卻遲至
    99年8 月18日始經新竹後備指揮部後新竹動字第0990003261
    號函轉被告申訴，經被告以99年8 月27日國陸人勤字第0990
    019594號書函覆以，因逾5 年請求權期間之規定，無法辦理
    支付證兌領事宜（下稱原處分）。原告不服，提起訴願，亦
    遭決定駁回，遂向本院提起行政訴訟。
三、本件原告主張：
  (一)原告從被告到國防部訴願委員會，一路走來，理由就是「請
    領時效已超過5 年」，原告88年因司法案件被通緝，一直到
    99年5 月11日逮捕歸案，11年來也不知有此事，去年和家人
    聯絡才知曉。軍方通知家屬領取( 原告父親) ，並非原告（
    當時已經被司法通緝）。原告附上所有資料，請詳查。
  (二)當時在新竹團管區寫的答辯狀，因為不甚了解，只簡單的寫
    自己的想法，令人不解的國防部訴願委員會卻沒有請原告答
    辯，原告只要求公平、公正，附上所有的資料顯示，軍方有
    許多的疏失，為何要一位老百姓來承擔所有的錯呢，對原告
    有公平嗎。任何人有錢可領，會不去領嗎。
  (三)綜上所述，原處分及訴願決定均有違誤之處，為此，原告提
    起本件行政訴訟，並聲明求為判決：訴願決定及原處分均撤
    銷。被告應給付原告209,330 元。
四、被告則以：
  (一)謹查被告存管退除相關檔案，列記91年6 月6 日（91）信守
    字第13964 號函核定原告因停退伍，並溯自86年7 月30日生
    效，依規定核發退伍金在案。復查新竹後備指揮部99年8 月
    18日後新竹動字第0990003261號函送原告辦理兌領退伍金申
    請書（附件1 ），被告依法於99年8 月27日以原處分否准原
    告申請案。
  (二)依「陸海空軍軍官士官服役條例」第41條第1 項規定：軍官
    、士官請領退除給與權利，自退伍除役之次月起，經過5 年
    不行使而消滅。但因不可抗力事由，致不能行使者，自該請
    求權可行使時起算。先予敘明（附件3 ）。
  (三)復查原告於91年4 月26日填具因停退伍調查表申請退伍，由
    前臺北市後備司令部（已改制為臺北市後備指揮部）於91年
    5 月2 日（91）昂信字第3882號函送被告（附件4 ），辦理
    因停退伍事宜，被告於91年6 月6 日（91）信守字第13964
    號函核定其因停退伍（附件5 ），並溯自86年7 月30日生效
    ，核定年資5 年8 個月21天，依規定核發退伍金，公文副本
    亦抄送原告，另支付證及退伍令函請臺北市後備指揮部轉發
    ，原告亦領訖在案，並無疑義。
  (四)依上開規定，請求權時效應自其退伍除役之次月起算，即應
    自91年7 月1 日起算，惟原告遲至99年8 月18日始提出申領
    ，已逾5 年請領法定期限，被告於99年8 月27日以原處分否
    准原告辦理支付證兌領事宜，惟原告稱未收到原處分，被告
    另於99年9 月20日再以掛號重新寄發，原告遂於99年10月4
    日提起訴願（附件6 ）。
  (五)有關原告稱支付證等資料未告知兌領期限與其效果，不知法
    律規定乙節，上開服役條例，已明定請求權時效，而該條例
    係經立法院三讀通過，並經總統公布，其效力應拘束我國統
    治權所轄區域之人，人民不得主張因不知法律而不受拘束。
  (六)另原告主張88年因司法案件被通緝，一直到99年5 月11日逮
    捕歸案，11年來不知有此事云云，然查其間原告並未在監或
    羈押，亦無不可抗力事由，且退伍令及支付證之核定，已副
    知原告並經領訖，支付證背面已提示兌領方式與期間，故逾
    期依法無法辦理支付證兌領事宜。全案業經國防部訴願審議
    委員會100 年決字第001 號訴願決定駁回（附件7 ）。
  (七)綜上論述，原處分及訴願決定並無違誤等語，資為抗辯。並
    聲明求為判決駁回原告之訴、訴訟費用由原告負擔。
五、上開事實概要欄所述之事實，除後列之爭點事項外，其餘為
    兩造所不爭執，並有原處分書、支付證、原告99年10月4 日
    申訴狀、被告91年6 月6 日（91）信守字第13964 號函、新
    竹後備指揮部99年8 月18日後新竹動字第0990003261號函、
    核發臺北市團管部退伍除役（解除召集）軍官士官退除給與
    名冊、陸海空軍士官退伍令、陸軍第六軍團司令部78年判字
    第120 號初審判決、陸軍總司令部78年覆判字第520 號判決
    、陸軍步兵第333 師司令部81年信判字第096 號判決、陸軍
    步兵第333 師司令部84年判字第043 號判決、陸軍步兵第33
    3 師司令部84年裁字第022 號裁定、臺北市後備司令部91年
    5 月2 日（91）昂信字第3882號函、陸海空軍軍官停役人員
    辦理因停退伍（除役）調查表、陸軍步兵第333 師司令部84
    年11月14日軍事檢察官執行指揮書、84年11月14日保安處分
    執行指揮書、國防部臺南監獄假釋證明書、原告戶籍謄本、
    臺北市後備指揮部99年12月15日後北市動字第0990012539號
    函、臺北市後備司令部因停退伍軍（士）官訂正列管人員名
    冊、原告100 年1 月8 日、2 月18日陳情函、臺灣臺北地方
    法院99年5 月11日99年北院隆刑已緝歸字第242 號通緝刑事
    被告歸案證明書、臺灣臺北地方法院99年度自緝字第11號刑
    事判決等件分別附原處分卷、訴願卷及本院卷可稽，為可確
    認之事實。
六、得心證之要領：
  (一)按「軍官、士官請領退除給與權利，自退伍除役之次月起，
    經過5 年不行使而消滅。但因不可抗力事由，致不能行使者
    ，自該請求權可行使時起算。」陸海空軍軍官士官服役條例
    第41條第1 項有明文規定。次按「..其所稱「不可抗力」，
    乃係指行為人因客觀上不可歸責於己之事由，如戰爭或天災
    、人禍等，致無法行使其權利而言」最高行政法院95年度判
    字第157 號判決意旨參照。
  (二)查原告經被告以91年6 月6 日（91）信守字第13964 號函核
    定因停退伍，溯自86年7 月30日生效，核發退伍金，由臺北
    市後備司令部轉發支付證，並副知原告領迄在案( 見訴願卷
    第55頁) 。依上開規定，原告請求權時效，應自其退伍除役
    之次月起算，即91年7 月1 日起算。惟原告遲至99年8 月18
    日始提出申請，已逾上開5 年請領法定期間，並經被告為時
    效消滅抗辯。從而，原處分以原告未於法定期間內提出申請
    ，已罹於5 年請求權時效，否准所請，於法並無不合。
  (三)原告雖主張其88年因司法案件被通緝，軍方通知家屬領取(
    原告父親) ，其至99年5 月11日逮捕歸案，去年和家人聯絡
    才知曉支付證乙事云云。經查，原告縱因案通緝，仍可向被
    告申請辦理兌領退伍金事宜，並無因客觀上不可歸責於己之
    事由，致無法行使其權利之情形，揆諸首揭最高行政法院判
    決意旨，尚難構成不可抗力事由。次查，被告以91年6 月6
    日（91）信守字第13964 號函核定因停退伍，溯自86年7 月
    30日生效，核發退伍金，由臺北市後備司令部轉發支付證，
    原告自承國防部確有發退伍令及支付證( 見原告申訴狀附訴
    願卷第53頁) ，並提出被告91年6 月6 日（91）信守字第13
    964 號函、退伍令及支付證等件( 見訴願卷第54-58 頁) 。
    而上開服役條例規定，已明定退除給與請求權時效，而該條
    例係經立法院三讀通過，並經總統公布之法律，其效力應拘
    束我國統治權所轄區域之人，原告自不能以其不知時效為由
    ，據為有利之認定。是原告此部分之主張，尚非可採。
七、綜上，原告所訴各節，均非可採，原處分認事用法核無違誤
    ，訴願決定遞予維持，亦無不合，原告徒執前詞，訴請撤銷
    原處分及訴願決定，並求為判決被告應給付原告209,330 元
    ，為無理由，應予駁回。
八、本件事證已臻明確，兩造其餘主張陳述，於判決結果不生影
    響，無庸一一論列，併予敘明。
據上論結，本件原告之訴為無理由，依行政訴訟法第233 條第1
項、第98條第1 項前段，判決如主文。
中　　華　　民　　國　100 　年　    5    月　  12    日
                      臺北高等行政法院第七庭
                                      法  官  林惠瑜
上為正本係照原本作成。
本件以訴訟事件所涉及之法律見解具有原則性者為限，始得於本
判決送達後20日內向本院提出上訴狀並表明上訴理由，如已於本
判決宣示後送達前提起上訴者，應於判決送達後20日內補具上訴
理由（均按他造人數附繕本），且經最高行政法院許可後方得上
訴。
中　　華　　民　　國　100 　年　    5    月　  12    日
                                      書記官  劉道文